【裁判字號】    94,交簡上附民,43
【裁判日期】    950119
【裁判案由】    公共危險等
【裁判全文】
臺灣高雄地方法院刑事附帶民事訴訟判決
                                94年度交簡上附民字第43號
原    告    乙○○
            甲○○
被    告    丙○○
上列被告因過失傷害案件（94年度交簡上字第211 號），經原告
提起附帶民事訴訟，請求損害賠償，本院於95年1 月5 日言詞辯
論終結，判決如下︰
    主  文
被告應給付原告乙○○新台幣柒萬陸仟陸佰捌拾元及自民國玖拾
肆年伍月貳日起至清償日止，按週年利率百分之五計算之利息。
被告應給付原告甲○○新台幣壹拾貳萬柒仟伍佰貳拾元及自民國
玖拾肆年伍月貳日起至清償日止，按週年利率百分之五計算之利
息。
原告其餘之訴駁回。
本判決第一項於原告乙○○以新台幣貳萬伍仟元供擔保，得假執
行。但被告以新台幣柒萬陸仟陸佰捌拾元為原告乙○○預供擔保
後，得免假執行。
本判決第二項於原告甲○○以新台幣肆萬貳仟元供擔保，得假執
行。但被告以新台幣壹拾貳萬柒仟伍佰貳拾元為原告甲○○預供
擔保後，得免為假執行。
    事  實
甲、原告方面：
一、聲明：
  (一)被告應給付原告乙○○新台幣（下同）331,680 元，及自
    民國（下同）94年5 月2 日起至清償日止，按週年利率5%
    計算之利息。
  (二)被告應給付原告甲○○535,000 元，及自94年5 月2 日起至
    清償日止，按週年利率5%計算之利息。
  (三)訴訟費用由被告負擔。
  (四)原告各願供擔保，請准對第1項及第2項之請求宣告假執行。
二、陳述：
  (一)被告犯罪之事實，援引本院94年度交簡字第2051號刑事簡易
    判決之內容記載。
  (二)按因故意或過失，不法侵害他人權利者，負損害賠償責任；
    汽車、機車或其他非依軌道行駛之動力車輛，在使用中加損
    害於他人者，駕駛人應賠償因此所生之損害。不法侵害他人
    之身體、健康者，對於被害人因此喪失或減少勞動能力，或
    增加生活上之需要時，應負損害賠償責任；被害人雖非財產
    上之損害，亦得請求賠償相當之金額。民法第184 條第1 項
    前段、第191 條之2 、第193 條第1 項、第195 條第1 項分
    別定有明文。
  (三)原告乙○○所受損害，分項如下：
    (1)原告乙○○為照顧看護甲○○而無法工作薪資損失31,680
      元：按高雄縣市病患家事服務職業工會估計看護費為每日
      2,000 元，親屬看護所付出之勞力，雖非不能評價為金錢
      ，亦不因身分關係密切而免除支付意義，原告自營泡沫紅
      茶攤，因照顧傷勢嚴重之甲○○，2 個月內無法工作，依
      勞基法所定每月工資新台幣15,840元計算2 個月薪資，共
      損失31,680元。
    (2)原告所受精神上損害賠償300,000 元: 原告遭逢本件事故
      ，餘悸猶存，所受驚恐壓迫及身體上傷痛非輕，請求賠償
      300,000 元。
  (四)原告甲○○所受損害，分項如下：
    (1)無法工作損失135,000 元：依原告甲○○診斷證明書之記
      載，需3 個月骨折癒合，所受傷害嚴重，行動不便，原告
      自營理髮店，以每日薪台幣1500元計算3 個月無法供作之
      損失計135,000元。
    (2)精神上損害賠償：原告自受傷後3 個月無法工作，且因傷
      復原緩慢，復健之路漫長，精神上所受痛苦極深，且原告
      理髮手藝以無法回復事故前之狀態，對原告生計造成打擊
      ，請求賠償400,000元。
三、證據：提出刑事簡易判決書影本1 份、調解不成立證明書影
    本1 份、診斷證明書影本3 份、照片2 張為證。
乙、被告方面：
一、聲明：求為判決駁回原告之訴。
二、陳述：伊很有誠意要和解，本件已經跟原告談過很多次，但
    原告要求賠償的金額太多，伊實在沒有辦法負擔，已經盡量
    湊出10萬元要給原告，之前已經給付原告乙○○37,000元等
    語。
    理  由
一、按附帶民事訴訟之判決，應以刑事訴訟判決所認定之事實為
    據，刑事訴訟法第500 條前段定有明文。本件被告丙○○因
    過失致原告乙○○受有右側第七、第八、第九肋骨骨折、右
    手肘擦傷，使原告甲○○受有右腳第三、第四掌骨骨折、第
    五掌指關節脫臼、右胸及右髖撞擊傷、右手肘及右背部擦傷
    、右臀部瘀傷之傷害，業經本院以94年度交簡上字第211 號
    刑事判決所認定，參諸前揭規定，本院自應以上開刑事判決
    認定之事實為據，從而原告乙○○、甲○○因本件車禍受有
    損害，請求被告賠償所受損害，自屬有據。
二、次按汽車、機車或其他非依軌道行駛之動力車輛，在使用中
    加損害於他人者，駕駛人應賠償因此所生之損害。不法侵害
    他人之身體、健康者，對於被害人因此喪失或減少勞動能力
    ，或增加生活上之需要時，應負損害賠償責任；被害人雖非
    財產上之損害，亦得請求賠償相當之金額。民法第191 條之
    2 、第193 條第1 項、第195 條第1 項前段分別定有明文。
    是被告既應負損害賠償之責，爰就原告請求之項目及金額逐
    次審酌於後：
  (一)原告乙○○無法工作損失部分：依據財團法人天主教聖功
    醫院94年12月9 日聖功醫字第0940000252號函覆本院：病患
    甲○○之骨折癒合需時3 個月，若需長時間站立或行走之工
    作，則建議6 個月後較適合等語，此有該函覆本院卷可稽，
    又依甲○○所受右腳第三、第四掌骨骨折、第五掌指關節脫
    臼、右胸及右髖撞擊傷、右手肘及右背部擦傷、右臀部瘀傷
    之傷害，足使甲○○行動不便而需人看護，是原告乙○○主
    張為看護甲○○2 個月而受有無法工作之損失，尚堪足採。
    原告乙○○主張自營泡沫紅茶攤，固有提出照片1 張為證
      ，然該照片僅有攤位，並非原告乙○○平日經營情形，亦
      未提出原告經營該泡沫紅茶攤所得之相關證據，且原告乙○○亦未主張其經營泡沫紅茶攤之獲利情形，單以該攤位
      照片尚難認定原告乙○○確有經營該泡沫紅茶攤獲利之事
      實，然原告既有看護甲○○而無法工作2 個月之損失，原
      告乙○○主張依勞動基準法每月基本工資15,840元計算2
      個月，請求賠償31,680元為有理由。
  (二)原告甲○○無法工作損失部分：原告甲○○所受傷勢，依前
    揭聖功醫院函覆本院之意旨，其骨折癒合需時3 個月，是原
    告甲○○主張其無法工作3 個月，應足採信。至於原告主張
    其自營理髮店，每日營利1,500 元部分，因原告甲○○僅提
    出理髮招牌及住家門牌之照片，並無該理髮店營業狀況，亦
    無提出營收所得之相關證據，是單以上開證據，尚無法認定
    原告甲○○經營理髮店每日獲利1,500 元之事實，然原告甲○○既有因被告過失所致傷害而無法工作3 個月之損失，應
    依勞動基準法每月基本工資15,840元計算3 個月，原告甲○○此部分請求賠償在47,520元之範圍內為有理由。
  (三)精神慰撫金部分：查非財產上損害之慰撫金數額，究竟若干
    為適當，應斟酌兩造之身分、地位及經濟狀況，俾為審判之
    依據。本院審酌原告乙○○學歷為國中畢業、原告甲○○
    學歷係國小畢業，原告乙○○名下有一輛汽車與1 筆投資金
    額約1 萬餘元；原告甲○○名下財產有7 筆，總額約7百
    餘萬元、93年度投資與利息所得共有13筆，總額約4 萬餘元
    ；被告丙○○學歷為國小畢業，以賣小蛋糕為業，生意好
    十每日可收入1 千餘元，生意不好時每日可收入5 百餘元，
    93 年 度所得資料共2 筆，總額約19萬餘元，名下僅有一輛
    汽車（此據兩造自承及本院依職權調取稅務電子閘門財產所
    得調件明細表3 紙在卷可查）及原告乙○○所受右側第七
    、第八、第九肋骨骨折、右手肘擦傷、原告甲○○所受右腳
    第三、第四掌骨骨折、第五掌指關節脫臼、右胸及右髖撞擊
    傷、右手肘及右背部擦傷、右臀部瘀傷所致之身體、精神痛
    苦及日常生活不便等一切情狀，認原告乙○○請求之慰撫金
    以50,000元、原告甲○○請求之慰撫金以80,000元為適當。
  (四)被告先為給付部分：被告抗辯已先為給付37,000元予原告乙○○，其中32,000元係作為給付醫藥費及修理機車之費用，
    此據原告乙○○亦自認確有收到37,000元，是被告抗辯先為
    給付37,000元予原告乙○○之事實堪予採信。然該37,000元
    中之32,000元業據被告稱係支付醫藥費與修理機車之費用，
    而本件原告乙○○、甲○○並未請求醫藥費及機車損害之修
    理費用，足見原告該部分之損害業經被告之先為給付而受填
    補，自不能再以32,000元扣抵原告乙○○所得請求之前揭金
    額，然剩餘5,000 元既係被告先為給付原告乙○○，自應在
    其得請求之上揭金額內扣抵。
  (五)法定遲延利息部分：侵權行為發生之損害賠償債務，自債務
    成立之時起，債務人即負遲延責任，此為學者史尚寬及鄭玉
    波相同意見，日本學者通說亦然。是本件原告乙○○、甲○○請求自本件事故發生之日即94年5 月2 日起算法定遲延利
    息，自當合法。
  (六)綜合以上，原告乙○○請求以76,680元及自94年5 月2 日
    起至清償日止，按週年利率5%計算之法定遲延利息為適當，
    逾此範圍之請求，為無理由，應予駁回。原告甲○○請求
    以127,520 元及自94年5 月2 日起至清償日止，按週年利率
    5%計算之法定遲延利息為適當，逾此範圍之請求，為無理由
    ，應予駁回。
三、原告聲明訴訟費用由被告負擔，然本件並無徵收裁判費用，
    當事人亦無支出郵費、證人旅費、日費等其他訴訟費用，是
    原告所稱之訴訟費用，並未提出證據以明，此部分聲明亦無
    理由。
四、假執行之宣告：依刑事訴訟法第491條第10款準用民事訴訟
    法第389 條第1 項第5 款之規定，本件所命被告給付之金額
    均未逾500,000 元，應依職權宣告假執行。原告所為假執行
    之聲明，僅促使法院依職權宣告，法院認為其聲明不當時，
    亦無庸予以駁回。又依民事訴訟法第392 條第1 項及第2 項
    之規定，本院認為應使原告預供擔保為宜且有依職權宣告被
    告預供擔保而免為假執行之必要，爰酌定相當金額分別定之
    。
據上論斷，原告之訴為一部有理由，一部無理由，應依刑事訴訟
法第502 條、第1 項、第2 項、第491 條第10款、民事訴訟法第
389 條第1 項第5 款、第392 條第1 項、第2 項，判決如主文。
中    華    民    國    95    年    1     月    19    日
                  刑事第十一庭  審判長法  官  何秀燕
                                      法  官  戰諭威
                                      法  官  楊智守
以上證明與原本無異。
不得上訴。
中    華    民    國    95    年    1     月    20    日
                                      書記官  王美玲


司法院資訊處製作；財團法人民間司法改革基金會備份。
